【裁判字號】    91,交上易,462
【裁判日期】    920305
【裁判案由】    過失致死等
【裁判全文】
臺灣高等法院刑事判決                          九十一年度交上易字第四六二號
    上  訴  人
    即  被  告  乙○○
    選任辯護人  張景源
右上訴人因過失致死等案件，不服臺灣台北地方法院九十年度交易字第一九九號，中
華民國九十一年十一月十四日第一審判決（起訴案號：臺灣台北地方法院檢察署九十
年度偵字第八七六五號）提起上訴，本院判決如左：
    主  文
原判決撤銷。
乙○○因過失致人於死，處有期徒刑陸月，如易科罰金以佰元折算壹日；又服用酒
類，不能安全駕駛動力交通工具而駕駛，處有期徒刑陸月，如易科罰金以佰元折算
壹日。應執行有期徒刑拾月，如易科罰金以佰元折算壹日。
    事  實
一、乙○○自民國九十年四月十六日晚間八時至九時許飲用酒類，明知其已因服用酒
    類達不能安全駕駛動力交通工具之程度，竟仍於當日晚間九時三十五分許，駕駛
    車牌號碼ＣＶ－四二二三號自用小客車，沿臺北市○○○路○段由東向西方向行
    駛，行經該路段五十五巷口，原應注意車前狀況，隨時採取必要之安全措施，而
    當時天氣陰、夜間有照明、視距良好、市區道路乾燥平直、無缺陷及障礙，依其
    智識、能力又無不能注意之情事，詎乙○○因服用酒類、意識不清、注意力、反
    應力、辨識力降低而疏未注意，適有陳瓊珠騎乘兩輪腳踏車沿臺北市○○○路○
    段五十五巷口西側行人穿越道由南向北穿越臺北市○○○路○段，乙○○見狀即
    擬踏踩煞車，但誤油門為煞車，乙○○所駕車輛遂未停止反猛力撞擊陳瓊珠所騎
    乘之兩輪腳踏車後輪右側，並向前拖行近三十公尺，迄撞及在臺北市○○○路○
    段四十五號前東向西方向外線車道上停等紅燈、由甲○○駕駛、車牌號碼Ｄ五－
    一五五號營業用小客車後側，車牌號碼Ｄ五－一五五號營業用小客車再向前撞及
    前方停等紅燈、由張強生駕駛、車牌號碼Ｈ七－四０二號營業用小客車後側，車
    牌號碼Ｈ七－四０二號營業用小客車再向前撞及前方停等紅燈、由林賢村駕駛、
    車牌號碼Ｈ二－八０七號營業用小客車後側，車牌號碼Ｈ二－八０七號營業用小
    客車再向前撞及前方停等紅燈、由陳智全駕駛、車牌號碼Ｔ四－一二九號營業用
    小客車後側始停止，陳瓊珠則於所乘兩輪腳踏車受撞擊後彈起猛力碰撞乙○○所
    駕車牌號碼ＣＶ－四二二三號自用小客車擋風玻璃左側，因顱骨骨折當場死亡，
    遭乙○○所駕車牌號碼ＣＶ－四二二三號自用小客車直接撞擊之車牌號碼Ｄ五－
    一五五號營業用小客車駕駛甲○○並受有顏面撕裂傷、右下肢挫傷、下背部挫傷
    之傷勢；乙○○於肇事後，於有偵辦犯罪職務之公務員發覺前，向到場警員自首
    而接受裁判。嗣經員警對乙○○進行酒精濃度測試，乙○○於同日晚間九時五十
    五分許之呼氣酒精濃度為一‧０九亳克＼公升。
二、案經乙○○自首暨被害人甲○○告訴暨臺北市政府警察局松山分局報請臺灣臺北
    地方法院檢察署檢察官相驗後而偵查起訴。
    理  由
一、訊據被告乙○○對於右揭事實均坦承不諱，核與告訴人甲○○、證人即在場目擊
    之守望相助巡守員黃莊傳、車輛遭碰撞之在場駕駛張強生、林賢村、陳智全所述
    情節及道路交通事故調查報告表、臺北市政府警察局松山分局交通分隊交通事故
    談話紀錄表、補充資料表、現場照片、車輛照片、酒精濃度檢測單、刑法第一百
    八十五條之三案件測試觀察紀錄表、臺北市政府警察局舉發違反道路交通管理事
    件通知單、臺灣臺北地方法院檢察署相驗屍體證明書、診斷證明書所載相符，當
    日被害人陳瓊珠於所乘兩輪腳踏車受撞擊後彈起猛力碰撞乙○○所駕車牌號碼Ｃ
    Ｖ－四二二三號自用小客車擋風玻璃左側，因顱骨骨折當場死亡，並經臺灣臺北
    地方法院檢察署檢察官督同法醫師相驗屬實，有勘驗筆錄、驗斷書、相驗屍體證
    明書、相片可稽，其中被告所駕車輛擋風玻璃左側沾有被害人陳瓊珠死亡時穿著
    之黃色衣物纖維，亦據檢察官督同法醫師採檢勘驗後記明在卷；又被告於肇事後
    之九十年四月十六日晚間九時五十五分許，呼氣酒精濃度為一‧０九亳克＼公升
    ，於肇事後之同日晚間九時五十分許，有語無倫次、含糊不清、意識模糊、注意
    力無法集中之情狀，業經現場處理員警當場觀察、測試後記載明確，有酒精濃度
    檢測單、刑法第一百八十五條之三案件測試觀察紀錄表在卷可考；而當時天氣陰
    、夜間有照明、視距良好、市區道路乾燥平直、無缺陷及障礙，依被告之智識、
    能力又無不能注意之情事，另據員警於道路交通事故調查報告表載明。
二、按汽車行駛時，駕駛人應注意車前狀況，並隨時採取必要之安全措施，道路交通
    安全規則第九十四條第三項定有明文。本件被告於九十年四月十六日晚間八時至
    九時許飲用酒類，明知其已因服用酒類達不能安全駕駛動力交通工具之程度，竟
    仍於當日晚間九時三十五分許，駕駛車牌號碼ＣＶ－四二二三號自用小客車，沿
    臺北市○○○路○段由東向西方向行駛，行經該路段五十五巷口，當時天氣陰、
    夜間有照明、視距良好、市區道路乾燥平直、無缺陷及障礙，依其智識、能力又
    無不能注意之情事，前已述及，揆諸上揭法條，被告自應注意車前狀況，並隨時
    採取必要之安全措施，詎被告竟因服用酒類、意識不清、注意力、反應力、辨識
    力降低而疏未注意，誤油門為煞車，猛力撞擊騎乘兩輪腳踏車沿臺北市○○○路
    ○段五十五巷口西側行人穿越道由南向北穿越臺北市○○○路○段之被害人陳瓊
    珠所騎乘之兩輪腳踏車後輪右側，並繼續前行迄撞及在臺北市○○○路○段四十
    五號前東向西方向外線車道上停等紅燈、由告訴人甲○○駕駛、車牌號碼Ｄ五－
    一五五號營業用小客車後側，車牌號碼Ｄ五－一五五號營業用小客車再向前撞及
    前方停等紅燈、由張強生駕駛、車牌號碼Ｈ七－四０二號營業用小客車後側，車
    牌號碼Ｈ七－四０二號營業用小客車再向前撞及前方停等紅燈、由林賢村駕駛、
    車牌號碼Ｈ二－八０七號營業用小客車後側，車牌號碼Ｈ二－八０七號營業用小
    客車再向前撞及前方停等紅燈、由陳智全駕駛、車牌號碼Ｔ四－一二九號營業用
    小客車後側始停止，致被害人陳瓊珠彈起猛力碰撞被告所駕車輛擋風玻璃左側、
    因顱骨骨折當場死亡，並致告訴人甲○○受有顏面撕裂傷、右下肢挫傷、下背部
    挫傷之傷勢，被告有過失甚明，且其過失行為與被害人陳瓊珠之死亡、告訴人甲
    ○○之傷勢間，有相當因果關係，事證明確，被告犯行堪以認定。
三、衡情案發當時現場相當混亂，究係何人肇事，警方應尚未知悉，證人丁○○於本
    院調查時證稱：九十年四月十六日大約晚上七點時，我有打電話給被告過來吃廟
    會，他有說要過來，後來九點多時，他要走時，我說我們有喝酒，要他開慢一點
    ，之後我有打電話給他，要他開慢一點，他說沒有問題，後來再過一會兒，他打
    電話說他發生車禍，要我幫他報警，之後我騎機車到車禍現場時，警察已經在那
    邊，所以我就沒有去報案，但是我有跟他們去派出所等語，參以警員游宗禾所作
    交通事故談話紀錄表記載（見偵查卷第二十四頁），被告於案發時已表示有請丁
    ○○幫忙報案，並對到場員警敘述肇事經過，應認被告已符合自首要件，併此敘
    明。
四、次按刑法第一百八十五條之三規定所謂「不能安全駕駛」，係抽象危險犯，並不
    以發生具體危險為必要，對於呼氣酒精濃度已達每公升０．五五毫克（０．五五
    亳克＼公升）以上，肇事率為一般正常人之十倍，認為已達不能安全駕車之標準
    ，此業經法務部八十八年五月十八日以法八八檢字第００一六六九號函告週知，
    應為絕對不能安全駕駛動力交通工具；而就醫學文獻所知，酒精對人體造成之影
    響，於呼氣時酒精濃度達每公升０‧二五毫克（約合體內血液中酒精濃度五０亳
    克＼公升或百分之零點零五）即會輕度中毒，造成輕度協調功能降低，呼氣酒精
    濃度達每公升０‧五毫克時（約合體內血液中酒精濃度一００亳克＼公升或百分
    之零點一）屬輕到中度中毒症狀，出現反應較慢、感覺減低、影響駕駛之狀況，
    又食後飲酒後約五十一分鐘，其體內血液酒精濃度可達至最高，呼氣酒精濃度亦
    達最高，其後再以平均每小時０‧０八亳克＼公升之速率代謝，此亦經臺灣高雄
    地方法院職權函內政部警政署刑事警察局查證明確，有內政部警政署刑事警察局
    （九十一）刑鑑字第０九一０一四七二七０號覆函暨換算說明資料、刑事警察局
    鑑識科科長、技士翁景惠、王光全、何敏群、翁景惠合著之「臺灣地區國人飲酒
    量與呼氣、血液、尿液、唾液酒精濃度間關連之研究」一文可資佐憑，復有行政
    院國軍退除役官兵輔導委員會臺北榮民總醫院八十八年八月五日（八八）北總內
    字第二六八六八號函、八十八年十月二十六日（八八）院賓文廉字第一三四０七
    號臺灣高等法院函附台北醫學院附設醫院精神科主任蔡尚穎「酒精對人體生理與
    行為之影響」一文可資參佐。本件被告於肇事後之九十年四月十六日晚間九時五
    十五分許之呼氣酒精濃度為一‧０九亳克＼公升，於肇事後之同日晚間九時五十
    分許，有語無倫次、含糊不清、意識模糊、注意力無法集中之情狀，且被告誤油
    門為煞車，猛力衝撞被害人陳瓊珠所騎乘之兩輪腳踏車，拖行近三十公尺後復撞
    及在同路段東向西方向外線車道上停等紅燈之車輛始停止，前業提及，其呼氣酒
    精濃度已逾０‧五亳克＼公升，且顯已喪失注意力、反應力、辨識力，達影響駕
    駛程度，是被告已因服用酒類達不能安全駕駛，亦堪認定。
五、核被告所為，係犯刑法第二百七十六條第一項因過失致人於死罪、第二百八十四
    條第一項前段因過失傷害人罪、第一百八十五之三條服用酒類不能安全駕駛動力
    交通工具而駕駛罪。被告以一個過失行為造成被害人陳瓊珠死亡及告訴人甲○○
    受傷，係一行為觸犯因過失致人於死罪及因過失傷害人罪二罪名，為想像競合犯
    ，應依刑法第五十五條之規定，從一重之刑法第二百七十六條第一項因過失致人
    於死罪處斷；被告所犯因過失致人於死罪與服用酒類不能安全駕駛動力交通工具
    而駕駛罪二罪，犯意各別、行為互殊，應予分論併罰。被告服用酒類達不能安全
    駕駛動力交通工具之程度而駕駛汽車，致被害人陳瓊珠死亡、告訴人甲○○受傷
    ，應依道路交通管理處罰條例第八十六條第一項之規定，加重其刑。又被告過失
    致人於死部分於犯罪未發覺前，向到瑒處理之警員游宗禾主動表示肇事，嗣並接
    受裁判，已如前述，其對未發覺之犯罪自首而受裁判，應依刑法第六十二條前段
    之規定減輕其刑，並先加後減之。
六、原審據予論科，固非無見，惟查原審就被告過失致死自首部分漏未審酌，且被告
    已與告訴人甲○○達成民事和解（被害人陳瓊珠及告訴人甲○○車輛部分於原審
    已和解），亦有和解書可按等一切情狀，由被告賠償告訴人新臺幣八萬元，業經
    被告及告訴人甲○○於本院審理時供明，並有該和解書影本附本院卷可參，原審
    未及審酌。次查被告所犯不能安全駕駛罪所處有期徒刑六月部分，因前述過失致
    死罪（原審判處有期徒刑一年）已撤銷改判六月（如后），均可易科罰金，原審
    未及諭知，被告執以上訴，為有理由，自應由本院將原判決予以撤銷改判。爰審
    酌本件被告分別於七十三年、八十年間犯竊盜、麻醉藥品管理條例等罪，近年則
    無其他前科犯行，有本院被告全國前案紀錄表可佐，因服用酒類達呼氣酒精濃度
    一‧０九毫克＼公升、嚴重不能安全駕駛之程度仍駕駛汽車，漠視道路往來人、
    車之生命、身體、財產安全，終因酒後注意力、反應力、辨識力降低、誤油門為
    煞車而肇事致人死、傷，造成無可挽救之遺憾，並使被害人家屬痛失至親，犯罪
    所生危害甚重，惟犯後坦承犯行、非無悔意，業已與被害人陳瓊珠家屬及告訴人
    甲○○達成和解，並已全部賠償，此經被害人家屬丙○○於原審及告訴人甲○○
    於本院陳述明確，且有和解協議書、和解書附卷可資參佐等一切情狀，分別量處
    有期徒刑六月，且定應執行刑為有期徒刑十月，併諭知易科罰金知折算標準，以
    資懲儆。
據上論斷，應依刑事訴訟法第三百六十九條第一項前段、第三百六十四條、第二百九
十九條第一項前段，刑法第二百七十六條第一項、第一百八十五之三條、第二百八十
四條第一項前段、第五十五條、第六十二條前段、第五十一條第五款、第四十一條第
一項前段，道路交通管理處罰條例第八十六條第一項，罰金罰鍰提高標準條例第一條
前段、第二條，判決如主文。
本案經檢察官劉靜婉到庭執行職務。
中      華      民      國      九十二      年    三    月      五      日
                              臺灣高等法院交通法庭
                                  審判長法  官  葉  騰  瑞
                                        法  官  李  春  地
                                        法  官  莊  明  彰
右正本證明與原本無異。
不得上訴。
                                        書記官  廖  逸  柔
中      華      民      國      九十二      年    三    月      六      日
附錄：本判決論罪科刑法條全文
刑法第二百七十六條
因過失致人於死者，處二年以下有期徒刑、拘役或二千元以下罰金。
從事業務之人，因業務上之過失犯前項之罪者，處五年以下有期徒刑或拘役，得併科
三千元以下罰金。
刑法第二百八十四條
因過失傷害人者，處六月以下有期徒刑、拘役或五百元以下罰金。致重傷者，處一年
以下有期徒刑、拘役或五百元下罰金。
從事業務之人，因業務之過失傷害人者，處一年以下有期徒刑、拘役或一千元以下罰
金。致重傷者，處三年以下有期徒刑、拘役或二千元以下罰金。


司法院資訊處製作；財團法人民間司法改革基金會備份。
